【裁判字號】    88,易,2415
【裁判日期】    890718
【裁判案由】    侵占
【裁判全文】
臺灣桃園地方法院刑事判決                       八十八年度易字第二四一五號
    公  訴  人  臺灣桃園地方法院檢察署檢察官
    被      告  丁○○
右列被告因侵占案件，經檢察官提起公訴（八十八年度偵緝字第八三三號號），本院
判決如左：
    主  文
丁○○無罪。
    理  由
一、本件公訴意旨略以：被告丁○○於民國八十七年九月間，在台灣省某地拾得丙○
    ○所有而遺失之車號ＳＬＢ－九三七號輕型機車行車執照一張，竟意圖為自己不
    法之所有，將之占為己有，嗣於八十七年九月五日清晨四時二十分許，在桃園縣
    蘆竹鄉○○路○段三五○號五樓六○七室為警查獲，因認被告涉有刑法第三百三
    十七條侵占遺失物罪嫌云云。
二、按犯罪事實應依證據認定之，無證據不得推定其犯罪事實；又不能證明被告犯罪
    者，應諭知無罪之判決，刑事訴訟法第一百五十四條、第三百零一條第一項分別
    定有明文。又認定不利於被告之事實，須依積極證據，苟積極證據不足為不利於
    被告事實之認定時，即應為有利於被告事實之認定，更不必有何有利之證據，此
    最高法院三十年上字第八一六號著有判例。另認定犯罪事實應依證據，為刑事訴
    訟法所明定，故被告否認犯罪事實所持之辯解，縱屬不能成立，仍非有積極證據
    足以證明其犯罪行為，不能遽為有罪之認定，此最高法院三十年上字第一八三一
    號亦著有判例。公訴人認被告丁○○涉犯前開侵占遺失物罪嫌，無非係以被害人
    丙○○之指述及贓物領據一紙附卷可稽，與被告雖辯稱上開行照係高天民（於八
    十八年九月九日改名為乙○）寄放，惟被告供稱亦將高天民寄放之行動電話、金
    鍊子交予高天民之女友及母親，衡情豈有獨留行照之理，足見被告上開辯解係事
    後卸責之詞，不足採信等為據。
三、經查證人丙○○於八十六年十月二十三日中午十二時三十分許自郵局騎機車返回
    桃園縣平鎮市○○街二四巷二○號住處，其將機車停妥後，上前開啟大門時，突
    然有一名不詳男子自後上前搶奪其皮包得手後，立即乘坐由另一名接應之不詳男
    子騎駛之不詳車號之機車離開，而當時丙○○被搶奪之皮包內放有其所有之重型
    機車駕駛執照、其夫李漢生所有之ＳＬＢ－九三七號輕型機車行車執照、存摺、
    印章及現金約新臺幣二萬元一節，已據證人丙○○於八十七年九月五日警訊時指
    述甚詳，並有贓物領據一紙、ＳＬＢ－九三七號輕型機車行車執照影本一紙在卷
    可稽，是知ＳＬＢ－九三七號輕型機車行車執照係屬違反本人意思而離本人持有
    之物無訛，惟查被告丁○○迭次於警訊、偵查及本院審理時均矢口否認ＳＬＢ－
    九三七號輕型機車行照係其拾得，皆辯稱八十七年五月間伊與高天民在臺北市松
    山火車站遇警攔檢，高天民因妨害兵役案件經軍法機關通緝而遭警逮捕，高天民
    將隨身攜帶之貴重物品委託委伊轉交其母親，並將其放在二人同住之租住處之資
    料袋及衣物委託伊暫為保管，該紙行照即放在該資料袋內，直至八十七年九月五
    日凌晨四時二十分許警察至桃園縣蘆竹鄉○○路○段三五○號五樓六○七室逮捕
    伊，查看該資料袋取出袋內之物伊始看見該紙行照等詞，雖證人高天民（八十八
    年九月九日改名乙○）雖幾經本院傳訊皆不到庭，然核卷附之高天民查捕逃犯作
    業移送資料報表－身分證∕兵籍號碼相同者資料及國防部軍法局八十九年五月十
    五日（八九）則創字第一八七八號函，高天民因妨害兵役案件於八十七年四月二
    日經北師管區通緝，嗣因被臺北市政府警察局松山分局警察緝獲而於八十七年六
    月一日撤銷通緝，並於八十七年九月二日因妨害兵役案件在國防部新店分監執行
    ，八十八年一月二十日出監，被告辯稱係高天民寄放一節堪可採信，又被告於前
    述時、地被警逮捕搜出ＳＬＢ－九三七號輕型機車行車執照，警方立即通知丙○
    ○夫妻於當日至桃園縣警察局大園分局蘆竹分駐所指認被告是否為搶犯，證人丙
    ○○無法確定被告即係搶奪其皮包之人之情，亦據證人丙○○於八十七年九月五
    日警訊及承辦本案員警甲○○於八十八年十二月二十八日本院調查時陳述甚詳，
    至於搶奪物之取得或出於竊盜、收受、故買贓物、搶奪或侵占離本人所持有之物
    ，或因不知情而取得，原因非僅只一端，要難僅憑警察於上開時、地逮捕被告而
    自被告持有之資料袋內起出ＳＬＢ－九三七號行照之事實，即認被告涉犯侵占遺
    失物犯行。此外，復查無其他具體事證足資證明被告涉有起訴意旨所指之侵占遺
    失物罪嫌，應認無法證明被告犯罪，揆諸首揭說明，爰為無罪之諭知。
據上論斷，應依刑事訴訟法第三百零一條第一項，判決如主文。
本案經檢察官張春暉到庭執行職務。
中      華      民      國    八十九    年      七      月     十八     日
                                臺灣桃園地方法院刑事第五庭
                                    法    官    林  婷  立
右正本證明與原本無異。
如不服本判決，應於判決送達後十日內向本院提出上訴狀( 應附繕本 )，上訴於
臺灣高等法院。
                                     書記官     黃  子  祝
中        華        民        國   八十九   年   七   月    二十四    日


司法院資訊處製作；財團法人民間司法改革基金會備份。
